【裁判字號】    98,刑智上易,139
【裁判日期】    990318
【裁判案由】    違反著作權法
【裁判全文】
智慧財產法院刑事判決
                                 98年度刑智上易字第139號
上  訴  人  臺灣高雄地方法院檢察署檢察官
被      告  甲○○
上列上訴人因被告違反著作權法案件，不服臺灣高雄地方法院97
年度簡上字第1105號，中華民國98年10月21日第一審判決（起訴
案號：臺灣高雄地方法院檢察署97年度偵續字第124 號），提起
上訴，本院判決如下：
    主  文
上訴駁回。
    事實及理由
一、本案經本院審理結果，認第一審判決對被告甲○○為無罪之
    諭知，核無不當，應予維持，並引用第一審判決書記載之證
    據及理由（如附件）。
二、公訴人上訴意旨略以：(一)著作財產權人在專屬授權範圍內，
    不得行使權利，所指「行使權利」，係指著作財產權於私法
    上之行使，至於著作財產被侵害時，被授權人得否提起刑事
    告訴，應視其是否為被害人，而依刑事訴訟法規定定之，是
    上開條文僅在強化專屬授權之被授權人於私法上之地位而已
    ，並非當然排除原著作財產權人於公法上之告訴權，否則恐
    有以契約轉讓公法上告訴權之虞，原審諭知不受理判決，認
    事用法，顯有不當；(二)原審認卷內尚無事證得以佐證系爭歌
    曲曾遭點播，以公開演出方式，侵害豪記公司及乙○○之著
    作財產權，惟本件原審並未查明警方或告訴人豪記公司、乙
    ○○於聲請搜索票前，是否曾有蒐證行為，其蒐證結果為何
    ？是否仍不足以佐證被告有以公開演出方式，侵害著作財產
    權？即逕認無事實得以佐證被告有以公開演出方式，侵害著
    作財產權之事實，實欠妥當等語。但查：
  (一)公訴不受理部分：
  1.按著作權法第92條之罪，須告訴乃論，同法第100 條本文定
    有明文。再刑事訴訟法上所稱之告訴，凡犯罪之被害人，或
    法律規定其他有告訴權之人，以被害之事實，報告偵查機關
    ，請求追訴之行為，均屬之，告訴人得自行或委託他人以書
    狀或言詞代為告訴。又專屬授權之被授權人在被授權範圍內
    ，得以著作財產權人之地位行使權利，並得以自己名義為訴
    訟上之行為，著作財產權人在專屬授權範圍內，不得行使權
    利，著作權法第37條第4 項亦有明文。又現行著作權法第37
    條第4 項之條文文字，為90年11月12日所增訂（當時尚未明
    訂「並得以自己名義為訴訟上之行為」），92年7 月9 日再
    為修正，增訂「並得以自己名義為訴訟上之行為」等文字，
    而其立法理由各謂係「增訂第四項，明定專屬授權之被授權
    人在被授權範圍內，得以著作財產權人之地位行使權利，而
    著作財產權人在該範圍內，不得行使權利，以資明確」、「
    第四項修正。按依現行條文規定，專屬授權之被授權人在被
    授權範圍內，得以著作財產權人之地位行使權利，惟其得否
    以自己名義為訴訟上行為，並不明確，溢生爭議，爰予修正
    明定。」，顯見現行著作權法第37條第4 項於92年7 月9 日
    修正時之立法本旨雖明確肯定專屬授權之被授權人在被授權
    範圍內，得以自己名義為訴訟上行為，惟同條項之其他文字
    即「專屬授權之被授權人在被授權範圍內，得以著作財產權
    人之地位行使權利」或者「著作財產權人在專屬授權範圍內
    ，不得行使權利」者，則並無「行使權利」均限於私權約定
    ，而不及於公法上之之刑事告訴權之文義。準此，可知上揭
    條文已明定著作財產權人在專屬授權範圍內，不得行使權利
    ，而專屬授權之被授權人在被授權範圍內，得以著作財產權
    人之地位，以自己名義提起刑事告訴。且因上開條文係規定
    「著作財產權人在專屬授權範圍內，不得行使權利」，所指
    「行使權利」，並未區分公法上權利或私法上權利，自應係
    指公法上權利或私法上權利均不得行使，自不得私自加添法
    條所無之文字，而將之限縮解釋為「著作財產權人在專屬授
    權範圍內，不得行使『私法上』權利」，再反面解釋為「著
    作財產權人在專屬授權範圍內，仍得行使公法上權利」，從
    而，若認為著作財產權人乃有提出刑事告訴之權利，自非適
    法。
  2.查系爭5 首歌曲中，關於「風箏」此一歌曲，係由原著作權
    人將其著作財產權讓與給豪記公司，而「堅持」、「送行」
    、「思相枝」及「蝴蝶夢」等4 首歌曲，則經原著作權人將
    其著作財產權讓與給豪記公司負責人乙○○，此有著作財產
    權讓與證明書在卷可稽（見高雄地檢署96年度他字第7518號
    偵查卷，即原判決偵一卷第32至36頁）。又豪記公司及乙○
    ○受讓取得上開5 首歌曲之著作財產權後，自96年4 月10
    日起，即將其中「堅持」、「送行」、「風箏」、「思相枝
    」等4 首歌曲之公開演出權、公開播送權、公開傳輸權，專
    屬授權予財團法人中華音樂著作權協會管理乙情，有該協會
    98年7 月30日（98）音楚字第2685號函暨所附之音樂著作著
    作財產權管理契約（見原審卷第124 至128 頁）、該協會98
    年10月1 日（98）音楚字第2905號函（見原審卷第166 頁）
    在卷可稽，依據上開說明，告訴人豪記公司及乙○○，就「
    堅持」、「送行」、「風箏」、「思相枝」等4 首歌曲，於
    96年4 月10日以後遭侵害公開演出權、公開播送權、公開傳
    輸權部分，即無從行使告訴權，僅得由獲有專屬授權之財團
    法人中華音樂著作權協會提出告訴，而經遍閱本案全卷資料
    ，並無財團法人中華音樂著作權協會提出此部分告訴之證據
    ，則此部分自屬未經合法告訴，揆諸前開刑事訴訟法第303
    條第3 款規定，被告被訴自96年4 月10日起至96年7 月27日
    止，以公開演出之方法，侵害「堅持」、「送行」、「風箏
    」、「思相枝」等4 首歌曲之著作財產權之犯罪事實（即原
    判決附表編號1 部分），自應諭知不受理之判決。是以，原
    判決就此部分為不受理判決，即無違誤。至於檢察官於所引
    用著作權業務之專責機關經濟部智慧財產局95年3 月16日電
    子郵件字第950316b 號釋示、臺灣高等法院85年度上訴字第
    1012號判決、85年度上易字第3316號判決意旨，均非現行有
    效之司法院大法官解釋及最高法法院判例，尚不得拘束本院
    ，附此敘明。
  (二)無罪部分：
  1.查原審判決就檢察官認被告涉嫌自96年3 月間某日起至96年
    4 月9 日止，以公開演出之方法，侵害「堅持」、「送行」
    、「風箏」、「思相枝」等4 首歌曲之著作財產權，及自96
    年3 月間某日起至96年7 月27日止，以公開演出之方法，侵
    害「蝴蝶夢」此歌曲之著作財產權等犯行（即附表編號2部
    分）部分，已詳述其認定事實、適用法律之理由，而認定檢
    察官所憑之證據，尚未達於通常一般之人均不致有所懷疑，
    而得確信其為真實之程度，依刑事訴訟制度「倘有懷疑，即
    從被告之利益為解釋」、「被告應被推定為無罪」之原則，
    即難據以為被告不利之認定。此外，復查無其他積極之證據
    ，足資認定被告有何公訴意旨所指之此部分犯行，自屬不能
    證明被告犯罪，而就被告被訴此部分之犯罪事實為無罪之諭
    知，其認事用法，並無違誤。檢察官以被告在本案之前即因
    案被查獲，經檢察官提起公訴，並經法院為罪刑判決確定，
    其本案之後，復4 次被查獲，若本案仍採相同嚴格之直接證
    據，因直接證據取得困難，將造成蓄意犯罪之人因此脫免刑
    責，躲避刑事法律之制裁，且本案含有非法重製之歌曲之電
    腦伴唱機等扣押物發還被告之情形，是請求審酌原審法院97
    年度審簡字第4358號判決以間接證據，本於吾人基於日常生
    活驗所得之定則（經驗法則）或推理、演繹之邏輯規則（論
    理法則），為被告有罪之判決等語，惟被告於本案是否有公
    訴意旨所指犯罪之行為，應個案依證據認定，尚不得以被告
    他案之犯罪情節作為依據，即被告縱有在本案之前即因案被
    查獲，經檢察官提起公訴，並經法院為罪刑判決確定，在本
    案之後，復4 次被查獲之情形，亦不得推論被告在本案亦有
    犯罪。至於電腦伴唱機之歌曲，是否曾在營業場所內，經不
    特定顧客點唱而予公開演出此一事實，雖有其蒐證上之困難
    ，然若謂音樂著作財產權人或犯罪偵查機關，動輒以蒐證困
    難為由，未提出證據為訴訟上之證明，而逕以「點播率高」
    或「營業時間甚長」等情，推論行為人將電腦伴唱機置於不
    特定人得以點唱之公眾場所，其內之音樂著作必經他人以點
    唱方式在現場向公眾傳達之事實，則無異認為未經取得公開
    演出之授權，而將電腦伴唱機置於不特人得以點播之公眾場
    所之行為，即屬違法行為。是以，本案若依據檢察官上開主
    張，以間接證據為推論，而為被告有罪之判決，即非妥適。
  2.告訴代理人丙○○雖引用本院98年度刑智上易第14號判決認
    為對於公開演出的解釋為供消費者於其所經營之公開場所供
    消費者點唱，係凡提供給客人的演唱連結喇叭、擴音等器材
    ，核屬公開演出樣態之見解，據以主張：在公開場所供客人
    點唱，則不論哪個客人到該場所點唱歌曲的人都屬於公開演
    出的行為人之一等語。惟本院上開98年度刑智上易第14號判
    決乃係就公開演出樣態之要件為闡明，至於是否公開出演乃
    應由法院依個案具體證據來認定事實、適用法律，此由本院
    98年度刑智上易第14號判決認定該案無證據足資證明該案被
    告涉有違反著作權法第92條之擅自以公開演出之方法侵害他
    人之著作財產權之犯行，即可印證。是以，告訴代理人丙○
    ○上開主張，並非有據。
  (三)另告訴人或告訴代理人99年1 月19日刑事告訴理由補充及陳
    報狀（告訴人及告訴代理人均未於該書狀上簽名蓋章）第6
    頁雖記載證人孫彬及其年籍、地址等資料，惟並未聲請傳喚
    證人，亦未陳明待證事實為何，且檢察官未聲請傳喚孫彬為
    證人，本院爰不予審酌，併此敘明。
  (四)綜上所述，原審就被告被訴如原判決附表編號1 部分，為公
    訴不受理之判決，被訴如原判決附表編號2 部分，為無罪之
    判決，均無違誤，公訴人上訴意旨指摘原審認事用法尚嫌未
    洽，為無理由，應予駁回。
三、被告經合法傳喚，無正當理由不到庭，爰不待其陳述逕行判
    決。
據上論結，應依刑事訴訟法第373 條、第368 條、第371 條，判
決如主文。
本案經檢察官黃惠敏到庭執行職務。
中    華    民    國    99    年    3     月   18     日
                    智慧財產法院第二庭
                          審判長法  官  陳國成
                                法  官  陳忠行
                                法  官  曾啟謀
以上正本證明與原本無異。
不得上訴。
中    華    民    國    99    年    3     月   18     日
                                書記官  王月伶
附件：
                  臺灣高雄地方法院刑事判決
                                    97年度簡上字第1105號
上  訴  人
即  被  告  甲○○      男  民國○○年○月○日生
                        身分證統一編號：Ｚ000000000號
                        住高雄市前鎮區○○○路371號25樓
                        居高雄市○○區○○街5號2樓之1
輔  佐  人
即被告姊夫  戴榮聖      住高雄市前鎮區○○○路371號25樓
上列上訴人因違反著作權法案件，不服本院高雄簡易庭民國97年
10月27日97年度審簡字第4358號第一審判決（聲請簡易判決處刑
案號：97年度偵續字第124 號）提起上訴，本院合議庭認不得以
簡易判決處刑，改依通常程序自為第一審之判決，判決如下：
    主  文
原判決撤銷。
甲○○被訴如附表編號1 部分，公訴不受理。被訴如附表編號2
部分，無罪。
    理  由
一、聲請簡易判決處刑意旨略以：被告甲○○明知「堅持」、「
    送行」、「風箏」、「思相枝」及「蝴蝶夢」等5 首歌曲，
    為告訴人豪記影視唱片有限公司（下稱豪記公司）享有著作
    財產權之音樂著作，未豪記公司同意或授權，不得擅自供不
    特定人公開演出，詎被告竟基於侵害豪記公司著作財產權之
    犯意，自民國96年3 月間某日起，將其所有、非法重製上開
    歌曲之伴唱機台，以每台每月新臺幣（下同）2000元代價，
    寄放在于鈞澤所掛名經營，而由陳賓憲（于鈞澤及陳賓憲均
    經檢察官為不起訴處分確定）擔任現場經理之「滿春園小吃
    部」內（位在高雄市○○區○○路60號），以投幣點唱方式
    （即每投10元硬幣，可點唱1 首歌），供不特定人消費點唱
    而公開演出上開歌曲，侵害豪記公司之著作財產權。嗣於96
    年7 月27日下午5 時20分許，經警持本院核發之搜索票前往
    「滿春園小吃部」搜索，並扣得電腦伴唱機主機7 台、點歌
    本3 本及遙控器1 支，因認被告涉犯著作權法第92條之擅自
    以公開演出之方法侵害他人著作財產權罪嫌。
二、公訴不受理部分
（一）按告訴或請求乃論之罪，未經告訴、請求者，應諭知不受
      理判決，刑事訴訟法第303 條第3 款定有明文。次按，專
      屬授權之被授權人在被授權範圍內，得以著作財產權人之
      地位行使權利，並得以自己名義為訴訟上之行為。著作財
      產權人在專屬授權範圍內，不得行使權利，著作權法第37
      條第4 項規定甚明。而上開著作權法第37條第4 項後段，
      就著作財產權人於專屬授權範圍內，不得行使權利之規定
      ，並未將提起告訴此一公法上之權利予以排除，是於著作
      財產權人有將其著作財產權專屬授權予他人時，在專屬授
      權範圍內，著作財產權人自無從行使告訴權，若著作財產
      權人有在專屬授權範圍內行使告訴權之情，其告訴乃屬不
      合法，就告訴乃論之罪而言，尚難謂已經告訴。
（二）本件被告因違反著作權法案件，經檢察官聲請以簡易判決
      處刑，認被告涉犯著作權法第92條之擅自以公開演出之方
      法侵害他人著作財產權罪嫌，依同法第100 條之規定，須
      告訴乃論，而檢察官就本案聲請以簡易判決處刑，認本案
      經豪記公司提出告訴等語。經查，系爭5 首歌曲中，關於
      「風箏」此一歌曲，係由原著作權人將其著作財產權讓與
      給豪記公司，而「堅持」、「送行」、「思相枝」及「蝴
      蝶夢」等4 首歌曲，則經原著作權人將其著作財產權讓與
      給豪記公司負責人乙○○，此有著作財產權讓與證明書在
      卷可稽（見偵1 卷第32至36頁）。而本案查獲時，豪記公
      司及乙○○均委請告訴代理人孫彬提出告訴（見偵1 卷第
      30頁），是本案有提出告訴之人，分別為豪記公司及乙○
      ○，非僅為豪記公司，聲請簡易判決處刑意旨於此容有誤
      認，先予敘明。又豪記公司及乙○○受讓取得上開5 首歌
      曲之著作財產權後，自96年4 月10日起，即將其中「堅持
      」、「送行」、「風箏」、「思相枝」等4 首歌曲之公開
      演出權、公開播送權、公開傳輸權，專屬授權予財團法人
      中華音樂著作權協會管理乙情，有該協會98年7 月30日（
      98）音楚字第2685號函暨所附之音樂著作著作財產權管理
      契約（見本院卷第124 至128 頁）、該協會98年10月1 日
      （98）音楚字第2905號函（見本院卷第166 頁）在卷可稽
      ，依據上開說明，告訴人豪記公司及乙○○，就「堅持」
      、「送行」、「風箏」、「思相枝」等4 首歌曲，於96年
      4 月10日以後遭侵害公開演出權、公開播送權、公開傳輸
      權部分，即無從行使告訴權，僅得由獲有專屬授權之財團
      法人中華音樂著作權協會提出告訴，而經遍閱本案全卷資
      料，並無財團法人中華音樂著作權協會提出此部分告訴之
      證據，則此部分自屬未經合法告訴，揆諸前開刑事訴訟法
      第303 條第3 款規定，被告被訴自96年4 月10日起至96年
      7 月27日止，以公開演出之方法，侵害「堅持」、「送行
      」、「風箏」、「思相枝」等4 首歌曲之著作財產權之犯
      罪事實（即附表編號1 部分），自應諭知不受理之判決。
      至上開「蝴蝶夢」此一歌曲於被告被訴之犯罪期間（即96
      年3 月間某日起至96年7 月27日止），及「堅持」、「送
      行」、「風箏」、「思相枝」於被告被訴之其餘犯罪期間
      （即96年3 月間某日起至96年4 月9 日止），則查無告訴
      人豪記公司及乙○○將其著作財產權專屬授權予他人情形
      ，自應認已經合法告訴，本院應為實體審理，併予敘明。
三、無罪部分
（一）對於證據能力之意見
  １、按被告以外之人於審判外之言詞或書面陳述，除法律有規
      定者外，不得作為證據，刑事訴訟法第159 條第1 項定有
      明文。又被告以外之人於審判外之陳述，雖不符前4 條之
      規定，而經當事人於審判程序同意作為證據，法院審酌該
      言詞陳述或書面陳述作成時之情況，認為適當者，亦得為
      證據。當事人、代理人或辯護人於法院調查證據時，知有
      第159 條第1項 不得為證據之情形，而未於言詞辯論終結
      前聲明異議者，視為有前項之同意，刑事訴訟法第159 條
      之5 亦定有明文。本件證人陳賓憲、告訴代理人孫彬於警
      詢中之陳述，為被告以外之人於審判外之言詞陳述，卷附
      著作財產權讓與證明書，則係被告以外之人於審判外之書
      面陳述，而檢察官、被告甲○○及其輔佐人，就上開言詞
      及書面陳述，未於本院審理過程中聲明異議，本院並審酌
      前開言詞及書面陳述作成時之情況均屬正常，所取得過程
      並無瑕疵，且與本案相關之待證事實具有關連性，認適當
      作為證據，依前開刑事訴訟法第159 條之5 之規定，認上
      開陳述均具有證據能力。
  ２、次按，被告以外之人於偵查中向檢察官所為之陳述，除顯
      有不可信之情況者外，得為證據，刑事訴訟法第159 條之
      1 第2 項定有明文。本件證人陳賓憲於檢察官偵查中所為
      之證述內容，業經其具結擔保其證詞之真實性，且經本院
      提示後，檢察官、被告及其輔佐人對其證據能力不爭執，
      而綜合本案全部卷證，並無發現顯不可信之情事，復與本
      案相關之待證事實具有關連性，依前揭刑事訴訟法第159
      條之1 第2 項規定，自應具有證據能力。
  ３、錄影監視畫面、相片等物，均係利用機械力攝錄畫面後，
      再將該等畫面客觀、自然呈現之物，此與「供述證據」係
      供述者對於有關體驗之事實，經由知覺、記憶、表現、敘
      述或敘述性動作等過程予以傳達者自為不同，其本質上屬
      物證之一種，非屬供述證據，不適用傳聞法則。是本件卷
      附之蒐證相片，既與被告本件犯行有相當之關聯性，且非
      不法取得，自應具有證據能力。
（二）按被告未經審判證明有罪確定前，推定其為無罪；犯罪事
      實，應依證據認定之，無證據不得認定犯罪事實。又不能
      證明被告犯罪者，應諭知無罪之判決，刑事訴訟法第154
      條、第301 條第1 項分別定有明文。次按，認定犯罪事實
      所憑之證據，雖不以直接證據為限，間接證據亦包括在內
      ，然而無論直接證據或間接證據，其為訴訟上之證明，須
      於通常一般人均不致有所懷疑，而得確信其為真實之程度
      者，始得據為有罪之認定，倘其證明尚未達到此一程度，
      而有合理之懷疑存在時，即難遽採為不利被告之認定，最
      高法院著有76年臺上字第4986號判例可資參照。又依刑事
      訴訟法第161 條第1 項規定，檢察官就被告犯罪事實，應
      負舉證責任，並指出證明之方法。因此，檢察官對於起訴
      之犯罪事實，應負提出證據及說服之實質舉證責任。倘其
      所提出之證據，不足為被告有罪之積極證明，或其指出證
      明之方法，無從說服法院以形成被告有罪之心證，基於無
      罪推定之原則，自應為被告無罪判決之諭知，最高法院亦
      著有92年臺上字第128 號判例可參。末按，著作權法第26
      條規定「著作人除本法另有規定外，專有公開演出其語文
      、音樂或戲劇、舞蹈著作之權利」，而所謂「公開演出」
      ，依同法第3 條第1 項第9 款規定，係指「以演技、舞蹈
      、歌唱、彈奏樂器或其他方法向現場之公眾傳達著作內容
      。以擴音器或其他器材，將原播送之聲音或影像向公眾傳
      達者，亦屬之」，因此，構成對音樂著作財產權人所享有
      公開演出權之侵害者，必須行為人有以前揭方法在現場向
      公眾傳達音樂著作之事實者，始足當之。
（三）檢察官認被告涉犯前開罪嫌，無非係以被告之供述、告訴
      代理人孫彬之指訴、著作財產權讓與證明書、現場蒐證相
      片、扣案之電腦伴唱機、遙控器、點歌本為依據。訊據上
      訴人即被告（下稱被告）則坦認有擺放內含上開5 首未取
      得公開演出權之音樂著作之扣案7 台電腦伴唱機，在「滿
      春園小吃部」內供不特定人點唱之事實，然堅決否認有何
      上開違反著作權法犯行，辯稱：扣案的電腦伴唱機，是1
      名叫王一雄的人給伊抵償債務所用，伊不知道該等電腦伴
      唱機內有上開5 首歌曲，且伊也不知道公開演出電腦伴唱
      機內的歌曲，需要經過他人授權。經查：
  １、前揭「堅持」、「送行」、「風箏」、「思相枝」及「蝴
      蝶夢」等5 首歌曲，分係告訴人豪記公司及乙○○經原著
      作權人讓與著作財產權而享有其公開演出權之音樂著作，
      且告訴人2 人未曾同意、授權被告公開演出該等歌曲之事
      實，業經告訴代理人孫彬於警詢中指訴明確（見偵1 卷第
      14至16頁），並有前揭著作財產權讓與證明書在卷可稽，
      固堪認定。又扣案之7 台電腦伴唱機，係由被告自96年3
      月間某日開始，以每台電腦伴唱機每月2000元之代價，向
      「滿春園小吃部」承租場地擺放，以供不特定顧客消費點
      唱，而該等電腦伴唱機內，有前開5 首音樂著作等事實，
      業據被告供承在卷，核與證人陳賓憲於警詢、偵訊中所述
      情節相符（見偵1 卷第10至13頁、偵4 卷第38至40頁），
      並有現場蒐證相片附卷可按（見偵1 卷第37至48頁），亦
      足認定。
  ２、關於上開5 首音樂著作，於被告擺放前揭電腦伴唱機在「
      滿春園小吃部」期間，是否曾經他人非法以著作權法第3
      條第1 項第9 款規定之方式，向現場之公眾傳達其著作內
      容乙節，依偵1 卷第37至48頁之蒐證相片所示，上開5 首
      音樂著作，雖均有經人予以點播之情，然據證人陳賓憲於
      警詢及偵訊中證述：「滿春園小吃部」於96年7 月20日，
      因為遭警方查獲涉犯其他案件，所以從該日起，就沒有營
      業，96年7 月27日本案搜索當日，也是一樣，而警方人員
      於搜索時，有進行蒐證錄影及拍照等語（見偵1 卷第12
      頁、偵3 卷第74頁背面），可知上開蒐證相片，當係警方
      人員基於蒐證之目的，而於查獲當時，在「滿春園小吃部
      」內點播該等音樂著作後，單純將含有歌曲名稱、作曲者
      及作詞者畫面加以拍照所產生，並未有何對公眾演唱或播
      送影音之行為，自無侵害告訴人之著作財產權可言。此外
      ，依卷內所存之其他事證，均未能證明被告擺放扣案電腦
      伴唱機經營後，曾有何顧客公開演出上開5 首音樂著作，
      且衡諸常情，一般電腦伴唱機內，收錄之歌曲動輒數千甚
      而上萬首，而前開5 首音樂著作，僅係其中數首，所占比
      例甚低，經點播演出之機率自亦甚微，此由證人陳賓憲於
      偵訊中證述：伊不知道上開5 首歌曲中，是否有客人較常
      點唱之歌曲等語（見偵4 卷第38頁），亦足為佐。因此，
      尚難遽認前揭5 首音樂著作，於被告擺放扣案電腦伴唱機
      經營之過程中，曾經他人非法予以公開演出，因之論認被
      告有以公開演出之方法侵害告訴人之著作財產權，而謂其
      有違反著作權法第92條之犯行。
  ３、至於電腦伴唱機之歌曲，是否曾在營業場所內，經不特定
      顧客點唱而予公開演出此一事實，雖有其蒐證上之困難，
      然若謂音樂著作財產權人或犯罪偵查機關，動輒以蒐證困
      難為由，未提出證據為訴訟上之證明，而逕以「點播率高
      」或「營業時間甚長」等情，推論行為人將電腦伴唱機置
      於不特定人得以點唱之公眾場所，其內之音樂著作必經他
      人以點唱方式在現場向公眾傳達之事實，則無異認為未經
      取得公開演出之授權，而將電腦伴唱機置於不特人得以點
      播之公眾場所之行為，即屬違法行為，而於實質上，形同
      增列著作權法第92條處罰預備犯或未遂犯之規定，如此顯
      非適法。又前開蒐證上之現實困難性，乃電腦伴唱機是否
      經他人演唱特定歌曲並不會留下任何紀錄所致，倘電腦伴
      唱機之軟體得以紀錄點播歌曲之時間及次數等資訊，將可
      大幅降低上述蒐證之困難度，且目前電腦伴唱機業者大多
      會事先取得音樂著作財產權人重製權之授權，始將音樂著
      作重製於電腦伴唱機，音樂著作財產權人既欲透過電腦伴
      唱機之媒介而獲取利益，自應積極與電腦伴唱機業者共思
      克服上述之舉證困境，而非將此違反無罪推定之不利益，
      歸諸於承租或購買電腦伴唱機之業者，否則實有違刑事訴
      訟制度之基本精神，附此敘明。
（四）綜上，檢察官認被告涉嫌自96年3 月間某日起至96年4 月
      9 日止，以公開演出之方法，侵害「堅持」、「送行」、
      「風箏」、「思相枝」等4 首歌曲之著作財產權，及自96
      年3 月間某日起至96年7 月27日止，以公開演出之方法，
      侵害「蝴蝶夢」此歌曲之著作財產權等犯行（即附表編號
      2 部分）所憑之證據，尚未達於通常一般之人均不致有所
      懷疑，而得確信其為真實之程度，依刑事訴訟制度「倘有
      懷疑，即從被告之利益為解釋」、「被告應被推定為無罪
      」之原則，即難據以為被告不利之認定。此外，復查無其
      他積極之證據，足資認定被告有何公訴意旨所指之此部分
      犯行，自屬不能證明被告犯罪，依首開說明，自應就被告
      被訴此部分之犯罪事實為無罪之諭知。
四、綜上，被告本件被訴之犯行，關於附表編號1 部分，係未經
    合法告訴，關於附表編號2 部分，則係無足夠證據予以證明
    ，原審未予詳察，遽予論科，尚有未合，被告上訴指摘原判
    決不當，為有理由，自應由本院撤銷原判決，而判決如主文
    第2 項所示。
五、按檢察官聲請以簡易判決處刑之案件，經法院認為有第451
    條之1 第4 項但書之情形者，應適用通常訴訟程序審判之，
    刑事訴訟法第452 條定有明文；且對於簡易判決之上訴，準
    用刑訴法第3 編第1 章及第2 章之規定，管轄第二審之地方
    法院合議庭受理簡易判決上訴案件，應依通常程序審理。其
    認案件有刑訴法第452 條之情形者，應撤銷原判決，逕依通
    常程序為第一審判決，法院辦理刑事訴訟簡易程序案件應行
    注意事項第14項亦有規定；本件原審依承辦檢察官聲請簡易
    判決處刑，對被告論罪科刑，經本院撤銷原判決，改判被告
    公訴不受理及無罪，已詳如前述，足認檢察官聲請簡易判決
    處刑為不適當，而有刑事訴訟法第451 條之1 第4 項但書第
    3 款之情形，故依前揭規定，應由本院合議庭逕依通常程序
    審理後，自為第一審判決，檢察官如不服本判決，仍得於法
    定上訴期間內，向管轄之第二審法院提起上訴，附此敘明。
據上論斷，應依刑事訴訟法第455 條之1 第3 項、第452 條、第
369 條第1 項前段、第364 條、第301 條第1 項、第303 條第3
款，判決如主文。
本案經檢察官周天畏到庭執行職務。
中    華    民    國    98    年    10    月    21    日
                  刑事第十七庭  審判長法  官  陳建和
                                      法  官  毛妍懿
                                      法  官  陳君杰
如不服本判決應於收受判決後10日內向本院提出上訴書狀，並應
敘述具體理由。其未敘述上訴理由者，應於上訴期間屆滿後20日
內向本院補提理由書(均須按他造當事人之人數附繕本)「切勿逕
送上級法院」。
中    華    民    國    98    年    10    月    23    日
                                      書記官  紀龍年
附表：
┌──┬──────────────────────────────┐
│編號│被訴之犯罪事實                                              │
├──┼──────────────────────────────┤
│ 1  │自96年4 月10日起至96年7 月27日止，以公開演出之方法，侵害「堅│
│    │持」、「送行」、「風箏」、「思相枝」等4 首歌曲之著作財產權  │
├──┼──────────────────────────────┤
│ 2  │自96年3 月間某日起至96年4 月9 日止，以公開演出之方法，侵害「│
│    │堅持」、「送行」、「風箏」、「思相枝」等4 首歌曲之著作財產權│
│    │；及自96年3 月間某日起至96年7 月27日止，以公開演出之方法，侵│
│    │害「蝴蝶夢」此歌曲之著作財產權                              │
└──┴──────────────────────────────┘


司法院資訊處製作；財團法人民間司法改革基金會備份。
